【裁判字號】    92,訴,647
【裁判日期】    921014
【裁判案由】    清償借款
【裁判全文】
臺灣臺南地方法院民事判決  九十二年度訴字第六四七號
    原      告  泛亞商業銀行股份有限公司
?
    法定代理人  丙○○
    訴訟代理人  乙○○
                丁○○
    送達代收人  甲○○
    被      告  戊○○
                己○○
右當事人間請求給付借款事件，本院（言詞辯論終結日期：九十二年九月三十日）判
決如左：
    主    文
被告應連帶給付原告新台幣佰零肆萬仟零陸元及如附表所示之利息、違約金。
訴訟費用由被告連帶負擔。
本判決於原告以新台幣壹佰零貳萬元為被告供擔保後，得假執行。
    事    實
甲、原告方面：
一、聲明：（一）被告應連帶償還原告借款新台幣參佰零肆萬參仟零陸元，及各自如
                附表所示之利息、違約金。
          （二）願供擔保請求准予宣告假執行。
二、陳述：（一）被告戊○○於民國八十七年四月七日，邀同被告己○○為連帶保證
    人，向原告借用二筆共計新台幣（下同）參佰參拾伍萬元，其約定借款期間、利
    息、還款方式均詳如附表所示，按月平均攤還本息；惟如有一期未按期繳付本息
    時，即喪失期限之利益，除應繳付利息外，其逾期清償在六個月以內者，按原利
    率百分之十，超過六個月者，按原利率百分之二十計付違約金。
    （二）詎上開借款，被告等自九十一年九月一日起即未繳納利息，故依上開約定
    ，本件借款契約應視為全部到期，尚欠參佰零肆萬參仟零陸元應即一次全部清償
    ，並應加付利息及違約金。惟經原告屢催未償，為此檢附相關證物依法提起訴訟
    云云。
三、證據：提出房屋抵押款總約定書影本二份、利率檔案查詢表一份、傳票三紙、查
    詢單十四紙為證。
乙、被告方面：
    一、被告己○○部分：被告己○○未於言詞辯論期日到場，亦未提出書狀作何聲
        明或陳述。
    二、被告戊○○部分：
        （一）、聲明：駁回原告之訴及其假執行之聲請。
        （二）、陳述略稱：
    1.伊並無惡意不付房貸可由下列事實證明：
      伊繳納原告二四０期房貸迄今已付五十四期，佔應繳期數六０期之百分之
        九十。
      伊在八三年因響應政府南向政策，前往越南投資，當九十年一月經營失敗發
        生財務困難知道暫時無法繳納房貸時，基於誠信原則，立即在當（元）月份
        以掛號信向原告台南分行報備請求延長半年（六月）之分期付款期限，並經
        該分行乙○○組長（現升任襄理）同意實際上本人提早二個月在九十年五月
        二十日就恢復繳納房貸到九二年五月二十日止。
      在恢復繳納房貸期間有二期漏繳，但瑕不掩瑜，在本人發生財務困難及經濟
        不景氣中，平均每月仍能繳出五萬四千多元（31,627+25,853）*35期／37期
        ，其中三一、六二七元係同案被告己○○（本人兒子）之房貸由本人繳納。
        已盡最大能力了，因他佔本人目前每月收入一半以上，可說是縮衣節食在全
        力應付原告房貸。
      由前述事實，就商場交易慣例而言（房貸亦屬一種商場交易行為），本人雖
        有延遲付款六期，但能達成百分之九十（19+35）／（19+4+27）付款率也是
        難能可貴了。
    2.房貸利率百分之八．八及九．二太高，負擔不起，也比政府中央銀行規定百分
      之二．五加百分之０．一至０．三之標準高出三倍多，「政府任私人銀行坐收
      暴利，不管貸戶百姓死活」。
      政府為照顧百姓，使住者有其屋，早在陳水扁總統上任後迄今已由央行多次
        頒布優惠房貸利率，由百分之八降到百分之五再降到百分之二．五（附件甲
        ），政府美意，百姓看得到，但很多人卻吃不到，因為銀行既得利益，不肯
        鬆口，只有國營銀行配合政策有依央行標準優惠貸戶，但私人銀行卻不理會
        政府政策。
      本人早在九十年元月發生財務困難時，即向原告台南分行反應爭取「調降利
        率」以減輕負擔，但分行回覆：「趕快在六個月後恢復繳納並過一段時間再
        說」，本人自九十年五月二十日恢復繳納一年後，在九一年六月再次詢問該
        分行，卻回覆：「不可能調降利率，因為本人有六期欠繳」，至此本人不禁
        要懷疑「難道政府照顧百姓也有區分嗎？新購屋者可以享受優惠利率，而舊
        房貸及有一點瑕疵者卻不可以，這樣作法公平嗎？大家都是台灣百姓，為何
        舊房貸戶得不到政府德政美意呢？」。
    3.原告係私營商業銀行，非政府機關，以「自行設定之違約金計算公式」扣繳本
      人正當繳納之每期房貸金額，而非經本人同意或經主管機構核准，此種自設刑
      法之行為，已違反國家法令，政府應予取締及禁止：
      原告在起訴書謂：「被告等自九十年八月二十日起即未繳納利息．．．並應
        加付利息及違約金，惟經原告屢催未償．．．」，但實際上本人如前所述，
        在九十年八月二十日以後仍繼續繳納房貸直到九二年五月二十日止，共繳納
        十期，且原告均未針對此事以電話或書信正式通知本人，因此原告所說與事
        實不符，是原告「誣告」被告。
      原告在起訴書謂：「惟如有一期未按期繳付本息時，即喪失期限之利益，除
        應繳付利息外，其逾期六個月以上者，依原利率百分之二十計付違約金」，
        以上說法是原告自設私法，未經政府主管機關核定，豈可拿來作為處罰百姓
        之依據。
      本人認為借貸係屬私人商業行為，有關借貸之權利與義務，任何一方認為不
        公平，不合理時均有權提出異議及修正，他方無權加以阻止，這是法律賦予
        的「人身自由」，現在本人認為原告之違約金及加計利率多少百分比例之說
        法不合情理，本人有權提出異議，無法接受原告單一方面之說詞。
      無論原告在本人房屋貸款時有簽署「房屋抵押貸款總約定書」，但它屬於私
        人規定，而非政府法令，本人認為文件之內容有不合理之處，尤其對違約金
        定義及計算方式有權提出異議及要求修正，而不是原告身為私營銀行，其任
        何規定，本人絕對要遵守不可反對，台灣是民主法治國家，不容私營銀行胡
        作非為，強迫一般百姓，以達成其私人之利益。
三、證據：提出聘書一紙為證。
    理    由
甲、程序方面：
    本件被告己○○未於言詞辯論期日到場，核無民事訴訟法第三百八十六條列各款
    情形，應依原告之聲請，由其一造辯論而為判決。
乙、得心證之理由：
一、本件原告主張：被告戊○○於民國八十七年四月七日，邀同被告己○○為連帶保
    證人，向原告借用二筆共計參佰參拾伍萬元，其約定借款期間、利息、還款方式
    均詳如附表所示，按月平均攤還本息；惟如有一期未按期繳付本息時，即喪失期
    限之利益，除應繳付利息外，其逾期清償在六個月以內者，按原利率百分之十，
    超過六個月者，按原利率百分之二十計付違約金。詎上開借款，被告等自九十一
    年九月一日起即未繳納利息，故依上開約定，本件借款契約應視為全部到期，尚
    欠參佰零肆萬參仟零陸元應即一次全部清償，並應加付利息及違約金。惟經原告
    屢催未償之事實，業據原告提出與所述相符之房屋抵押貸款總約定書二紙、利率
    檔案查詢表、傳票三紙、查詢單十四紙為證。被告己○○未於言詞辯論期日到場
    ，亦未提出書狀作何聲明或陳述，被告戊○○固辯稱：伊之財務狀況確實不佳，
    且原告約定之利率、違約金不合理云云，惟查本件是八十七年辦理借款，係兩造
    同意才簽立本件消費借貸契約，當時之利率確實較今為高，因被告一直逾期繳息
    ，故利率無法調核屬相降等情，業據原告代理人陳明在卷，是以被告己○○上開
    所辯自無足採。
二、原告依消費借貸及連帶保證契約請求被告應連帶給付原告新台幣佰零肆萬仟
    零陸元及如附表所示之利息、違約金，為有理由，應予准許。
丙、假執行之宣告：
    原告陳明願供擔保，請求宣告假執行，核無不合，茲酌定相當之擔保金額，予以
    准許。
丁、結論：
    本件原告之訴為有理由，依民事訴訟法第三百八十五條第一項前段、第八十五條
    第二項、第三百九十條第二項，判決如主文。
中      華      民      國    九十二    年      十      月    十四      日
                                  臺灣臺南地方法院民事第四庭
~B法      官  孫  玉  文
右為正本係照原本作成
如對本判決上訴，須於判決送達後廿日內向本院提出上訴狀
中      華      民      國    九十二    年      十      月    十四      日
~B法院書記官  陳  淑  貞
附表：
~F0;
~T40;
┌──┬────────┬───────┬─────┬──────┬───────┬──────┐
│編號│  金      額    │  借款期間    │利息起算日│  利 率     │ 違約金       │還款方式    │
│    │  （新台幣）    │              │          │            │              │            │
├──┼────────┼───────┼─────┼──────┼───────┼──────┤
│    │貳佰伍拾萬伍仟陸│自民國87年5月 │自民國91年│年息百分之八│自91年10月5日 │第一期至第八│
│ １ │佰參拾柒元      │20日起至94年5 │9月4日起至│‧九二（機動│起逾期六個月以│十三期依二十│
│    │                │月20日止      │清償日止  │調整）      │內依上開利率之│年年金法按月│
│    │                │              │          │            │一成，逾期超過│平均攤還本息│
│    │                │              │          │            │六個月以上依上│，第八十四期│
│    │                │              │          │            │開利率二成計付│（最後一期）│
│    │                │              │          │            │違約金。      │清償本息餘額│
│    │                │              │          │            │              │。          │
├──┼────────┼───────┼─────┼──────┼───────┼──────┤
│    │伍拾參萬柒仟參佰│自民國87年5月 │自民國91年│年息百分之九│自91年10月2日 │第一期至八十│
│ ２ │陸拾玖元        │20日起至94年5 │9月1日起至│‧一八（機動│起逾期六個月以│三其依十二年│
│    │                │月20日止      │清償日止  │調整）      │內依上開利率一│年金法按月平│
│    │                │              │          │            │成，逾期超過六│均攤還本息，│
│    │                │              │          │            │個月以上依上開│第八十四期（│
│    │                │              │          │            │利率二成計付違│最後一期）清│
│    │                │              │          │            │約金。        │償本息餘額。│
│    │                │              │          │            │              │            │
├──┴────────┴───────┴─────┴──────┴───────┴──────┤
│合計本金新台幣：參佰零肆萬參仟零陸元                                                          │
└───────────────────────────────────────────────┘


司法院資訊處製作；財團法人民間司法改革基金會備份。
